臺灣桃園地方法院刑事判決　　　　　　 95年度重訴字第108號
公　訴　人　臺灣桃園地方法院檢察署檢察官
被　　　告　甲○○
　　　　　　　　　　（
選任辯護人　鄭玉燦律師
上列被告因違反毒品危害防制條例等案件，經檢察官提起公訴（
95年度偵字第21127 號），本院判決如下：
    主  文
甲○○共同運輸第一級毒品，處有期徒刑拾柒年，褫奪公權伍年
。扣案第一級毒品海洛因（驗餘合計淨重參肆玖伍點壹肆公克）
沒收銷燬之；扣案之毒品鋁箔外包裝伍個、小提袋貳個、茶葉罐
伍個（包裝總重伍肆點貳捌公克）及黃色格紋行李袋壹只，均沒
收；未扣案之運輸毒品所得新臺幣陸萬元沒收，如全部或一部不
能沒收時，以其財產抵償之。
    事  實
一、甲○○於民國95年9 月中旬因賭博結識姓名年籍不詳綽號「
    小陳」之成年男子，嗣甲○○因積欠鉅額賭債無力償還，「
    小陳」得知該情後乃引介甲○○至台北市○○○路、忠孝東
    路口加油站旁等候，屆時即會有人上前告知賺錢門路，甲○
    ○遂依約於95年9 月20日凌晨零時至上開加油站等候，旋有
    1 姓名年籍不詳之成年男子上前詢問甲○○是否想賺錢，甲
    ○○表示有意願，該名男子接續表示須至越南攜帶海洛因來
    台，可有新臺幣（下同）40萬元之報酬，往來交通食宿則須
    自理，並同意先行給付6 萬元報酬，事成後再給付餘款34萬
    元。甲○○明知海洛因為毒品危害防制條例第2 條第2 項第
    1 款所列之第一級毒品，並屬行政院依據懲治走私條例第2
    條第4 項規定公告之管制進口物品，未經許可不得運輸、私
    運進口，惟因本身資力困窘需款應急遂應允之，並於3 日後
    收受該名男子所交付之6 萬元報酬。而與該姓名年籍不詳之
    男子及綽號「小陳」之男子，共同基於運輸及私運屬管制進
    口物品之毒品海洛因進入我國國境內之犯意聯絡，於同年9
    月27日上午7 時30分許，自臺灣桃園機場搭乘中華航空公司
    CI-681號班機出境，抵達越南胡志明市後，旋有當地另1 名
    具犯意聯絡之臺灣籍姓名年籍不詳之成年男子前來接機，並
    帶領甲○○投宿玉蘭飯店，同年10月2 日晚間6 時許，當地
    該名男子交付黃色格紋行李袋1 只及夾藏毒品海洛因之茶葉
    罐5 包（每包毒品外層均先以鋁箔包包裝後裝入茶葉罐內，
    再分以2 小提袋裝放，海洛因驗餘合計淨重3495.14 公克，
    空包裝總重54.28 公克，純度67.41%，純質淨重2356.07 公
    克）予甲○○。甲○○即於翌日（10月3 日）下午5 時20分
    許，攜帶裝有前開毒品之黃色格紋行李袋搭乘中華航空公司
    CI686 號班機自越南胡志明市返回臺灣，以此方式運輸、私
    運海洛因進入臺灣地區，嗣於同日晚間9 時45分許抵台入境
    ，在第一航廈通關時，為內政部航空警察局安全檢查隊人員
    查覺其行跡可疑，再會同海關人員檢查其所攜帶之行李袋，
    當場查獲甲○○受檢之行李袋內夾藏前述第一級毒品海洛因
    5 包（驗餘合計淨重3495.14 公克，空包裝總重54.28 公克
    ，純度67.41%，純質淨重2356.07 公克），並扣得黃色格紋
    行李袋1 只，經甲○○供出緣由，始查悉上情。
二、案經內政部警察署航空警察局移送臺灣桃園地方法院檢察署
    檢察官偵查起訴。
    理  由
一、訊據被告甲○○固坦承有於前揭時、地，自越南胡志明市將
    前開以茶葉罐包裝再夾藏於黃色格紋行李袋內之海洛因運輸
    進口至臺灣之事實不諱，惟矢口否認有何運輸第一級毒品海
    洛因之犯行，辯稱：當初「小陳」是說要伊帶FM2 或搖頭丸
    之類的違禁品，如果被抓到頂多被關1 、2 年，伊才答應從
    越南帶回來，不知道茶葉罐內裝的是海洛因，伊是受「小陳
    」之矇騙云云。經查：
　(一)被告甲○○於95年9 月中旬，因積欠龐大賭債無力償還，其
　  姓名年籍不詳綽號「小陳」之友人得知後告知甲○○有賺錢
    門路，並引介其與另名姓名年籍不詳之男子見面，達成自越
    南攜帶毒品海洛因來台，即可獲得40萬元報酬不法利益之謀
    議後，並先收受其中6 萬元，旋於同年9 月27日上午7 時30
    分許，自臺灣桃園機場搭乘中華航空公司CI-681號班機出境
    ，抵達越南胡志明市後，再由當地另1 名臺灣籍之姓名年籍
    不詳之成年男子帶領投宿在玉蘭飯店，同年10月2 日晚間6
    時許，該名男子再交付黃色格紋行李袋1 只及夾藏毒品海洛
    因之茶葉罐5 包予甲○○，甲○○即於翌日（10月3 日）下
    午5 時20分許，攜帶裝有前開毒品之黃色格紋行李袋搭乘中
    華航空公司CI686 號班機，於同日晚間9 時45分許返台，同
    日（10月3 日）晚間9 時55分許，在第一航廈通關時，經內
    政部警政署航空警察局安全檢查隊人員查覺其行跡可疑，再
    會同海關人員檢查其所攜帶之行李袋，當場查獲甲○○受檢
    之行李袋內夾藏前述第一級毒品海洛因5 包等各節，業據被
    告甲○○自財政部台北關稅局詢問時、內政部警政署航空警
    察局之警詢時及移送地檢署初訊時至偵查時止始終坦認無訛
    （見偵查卷第7 至14頁、第43、44、52、53頁），且其歷次
    自白之內容均互核一致。而扣案以鋁箔包包裝再裝入茶葉罐
    之疑似毒品5 包，經送請鑑驗結果，均含海洛因成分（驗餘
    合計淨重3495.14 公克，空包裝總重54.28 公克，純度67.4
    1%，純質淨重2356.07 公克），有法務部調查局調科壹字第
    09523031900 號鑑定書乙紙在卷可憑。此外，復有被告所不
    爭執之台北關稅局扣押貨物運輸工具收據及搜索筆錄、航空
    警察局安檢二組查獲涉嫌毒品危害防制條例毒品初步鑑驗報
    告單、機票訂位及航班紀錄、旅客入出境記錄查詢、被告之
    護照影本各1 份、查獲照片15幀附卷，及前開查獲之第一級
    毒品海洛因、供包裝前述毒品所用之鋁箔包、小提袋、茶葉
    罐及用以夾藏前述毒品所用之黃色格紋行李袋1 只扣案可證
    ，堪徵被告甲○○於警詢及偵查中所為前揭供述確與事實相
    符，可以信實，其確有自越南私自運輸第一級毒品海洛因至
    臺灣地區之事實，至為明灼。
  (二)被告嗣後於本院審理時翻異其前述於警詢及偵查中之自白，
    改辯以：伊不知道茶葉罐內裝的是海洛因，伊是受「小陳」
    矇騙以為是要帶FM2 或搖頭丸之類的違禁物來台云云，並舉
    證人即計程車司機林嘉宏證明其所辯上情屬實，然查，被告
    於警詢、偵查至本院羈押訊問及行準備程序時均未曾提及證
    人林嘉宏知情之事，延至本院第一次審理時始提出該情，是
    否確有此事，已堪置疑。且證人林嘉宏於本院審理時證稱係
　　於95年7 月中旬搭載被告至建國北路計程車休息站時，見1
　  名男子與被告聊天要被告載搖頭丸或FM2 之情，顯然與被告
    所供稱係在95年9 月中旬始經由綽號「小陳」之男子引介與
    另名男子達成運輸毒品之時間亦顯不相符。被告雖又辯稱伊
    係在95年7 月中旬與該名男子接觸，同年9 月才確定要成行
    云云，然縱認被告所辯該情屬實，惟以被告歷經2 個月之考
    慮後始與該名男子敲定成行此期間，證人林嘉宏均未在場見
    聞（按林嘉宏在95年7 月中旬搭載被告該次後至本案發生時
    止均未再與被告有所聯絡，業據證人林嘉宏證述在卷，並為
    被告所是認），則被告與該名男子如因時間之經過而有就證
    人林嘉宏原聽聞欲運輸之搖頭丸或FM2 之毒品種類更易為海
    洛因，自非無可能。抑且，被告向本院聲請傳訊證人至林嘉
    宏至本院出庭作證前，林嘉宏即應被告及其女友要求到監所
    探望被告2 、3 次，亦據證人林嘉宏證述在卷，並有臺灣桃
    園監獄收容人接見表附卷可憑，復為被告甲○○所不爭，被
    告並坦認叫林嘉宏來會面就是要林嘉宏出庭為伊作證等情，
    參以證人林嘉宏在本院審理時，辯護人僅確認林嘉宏以開計
    程車為業及曾經載過被告後，再詢以「被告都叫你載他去何
    處？被告去那邊做什麼？」，證人林嘉宏即可不假思索立即
    答稱「95年7 月中旬某日，他打電話給我叫我去八德路火車
    站對面旅行社載他到建國北路計程車休息站」、「在路上他
    跟我說有人要報他賺錢路，我載到建國高架橋時，就看他跟
    1 名男子在聊天，叫他載搖頭丸及FM2 」等語（見本院96年
    2 月6 日審判筆錄第3 、4 頁），適與被告於本院審理時翻
    異前詞另為前揭辯解之內容相符之異常舉措而觀，證人林嘉
    宏是否因礙於被告要求為其出庭作證之人情考量，而有迴護
    被告之證詞，衡情並非不可能之事，其前揭證詞之真實性，
    實屬有疑。況被告與林嘉宏間僅因搭坐計程車而結識，詎本
    案發生前亦僅相識半月餘，除此而外彼此間並無其他情誼，
    並據被告甲○○及證人林嘉宏供證綦詳，而私運海洛因係犯
    死刑、無期徒刑之重罪，私運毒品者莫不隱匿商議祕密進行
    ，以免走漏風險而遭警查緝，依此，被告及該名綽號「小陳
    」之男子又甯有讓非運毒計畫內之成員林嘉宏在場聽聞渠等
    商議運毒之細節，事後復讓林嘉宏隨意離開之理？被告前揭
    所辯及證人林嘉宏所證上情均有違常情，殊難遽採為有利被
    告之認定。
  (三)綜上所述，本件事證明確，被告運輸、私運本件海洛因入境
    犯行堪以認定，應依法論科。
二、按海洛因屬毒品危害防制條例第2 條第2 項第1 款所定之第
    一級毒品，亦為行政院依懲治走私條例合法授權公告之甲項
    管制進出口物品，被告運輸且私運海洛因進入國境之所為，
    係犯毒品危害防制條例第4 條第1 項之運輸第一級毒品罪及
    懲治走私條例第2 條第1 項之私運管制物品進口罪。被告持
    有第一級毒品之低度行為，應為運輸毒品之高度行為所吸收
    ，不另論罪。其與前開姓名年籍不詳綽號「小陳」之男子及
    另2 名姓名年籍不詳之成年男子間就前揭犯行，有犯意聯絡
    及行為分擔，為共同正犯。又被告以一私運行為，觸犯上述
    二不同罪名，屬想像競合犯，應依刑法第55條之規定從一重
    之運輸第一級毒品罪處斷。另按運輸第一級毒品罪為法定刑
    「死刑」或「無期徒刑」之罪，就本件被告毒品運輸走私情
    形而言，僅屬俗稱「交通工具」之次要角色，尚非居於幕後
    策劃之主要人員，僅為他人利用之工具，且其犯後坦承行為
    錯誤，並表示懺悔，純係因貪圖高額報酬，鋌而走險，雖已
    私運入境，然因及時為警查獲，尚未流出市面，衡酌其情節
    ，即使宣告法定最低刑度之無期徒刑，猶嫌過重，自有「情
    輕法重」之憾，並依被告客觀之犯行與主觀之惡性二者加以
    考量，已符犯罪之情狀可憫恕之情事，爰適用刑法第59條之
    規定酌量減輕其刑。審酌被告正值壯年，為圖不法利益，竟
    鋌而走險，將危害國人身心健唐之毒品海洛因運輸來臺，數
    量達3 千公克餘，如流入市面，將加速毒品之泛濫，可能因
    此而危害國人健康匪淺，惟念其因一時失慮始運輸毒品入境
    ，而所輸入運輸之毒品尚未流入市面即為警查獲，所生實際
    損害非鉅，犯後大致坦承犯行等一切情狀，認檢察官請求從
    重量處被告無期徒刑，應嫌過重，爰量處如主文所示之刑，
    並認依其犯罪之性質，有宣告褫奪公權之必要，爰依刑法第
    37 條 第2 項、第3 項規定併予宣告褫奪公權5 年。至公訴
    人另聲請併依刑法第90條第1 項規定宣告強制工作一節。惟
    刑法第90條第1 項固規定「有犯罪之習慣，或因遊蕩或懶惰
    成習而犯罪者，於刑之執行前，令入勞動場所強制工作」，
    而觀之本件被告甲○○於78年及81年間各因妨害兵役案件，
    經臺灣板橋地方法院及士林地方法院分別判處拘役25日及50
    日確定，嗣於82年間因侵占案件，經臺北地方法院判處有期
    徒刑7 月確定，83年間因竊盜案件，經士林地方法院判處有
    期徒刑5 月確定，88年間因侵占案件，經士林地方法院判處
    有期徒刑5 月確定，92年間因詐欺案件，經士林地方法院判
    處罰金5 千元確定，前述各次犯罪前科情節尚非重大，而本
    件被告係因一時貪圖高額報酬，鋌而走險私運毒品入境，尚
    難謂被告積習已深，顯有犯罪之習慣，亦無證據證明被告有
    因遊蕩或懶惰成習而犯罪之情形，現復因本件經本院羈押中
    ，俟判決確定執行本件科處之有期徒刑，應足收刑罰執行矯
    正之效果，是本院認尚無依刑法第90條第1 項規定，對被告
    宣告強制工作之必要，併此敘明。
三、扣案之第一級毒品海洛因（驗餘合計淨重3495.14公克），
　　係屬第一級毒品，應依毒品危害防制條例第18條第1 項前段
    規定宣告沒收銷燬之；至前述毒品外包裝鋁箔包5 個、小提
    袋2 個、茶葉罐5 個（包裝總重54.28 公克），因可與毒品
    析離，且具有防止毒品裸露、逸出及潮濕之功用，並便於運
    輸所用之物，應併依同條例第19條第1 項規定諭知沒收。另
    扣案黃色格紋行李袋1 只，係共犯即在越南當地該名姓名年
    籍不詳之男子所有交付予被告用以夾藏走私毒品海洛因所用
    之物，業據被告供述在卷，應依同條例第19條第1 項規定宣
    告沒收，而上開毒品外包裝及行李袋既均已經扣案，即無一
    部或全部不能沒收之情形，無須再為「如一部或全部不能沒
    收時，追徵其價額」之諭知。又被告此次運輸毒品實際自共
    犯即前述與被告在加油站聯繫運毒事宜該名男子處取得6 萬
    元，而該6 萬元乃原先預定可得報酬之一部分，此據被告供
    述在卷，自屬其因本件運輸第一級毒品犯罪所得之財物，雖
    未扣案，仍應依同條例第19條第1 項規定宣告沒收，如全部
    或一部不能沒收時，以其財產抵償之。至被告雖於警詢及偵
    查中自承運輸第一級毒品海洛因成功後可再分得餘款34萬元
    之報酬，惟被告尚未實際取得該等報酬，自無庸對之宣告沒
    收，末此敘明。
據上論斷，應依刑事訴訟法第299 條第1 項，懲治走私條例第2
條第1 項、第11條，毒品危害防制條例第4 條第1 項、第18條第
1 項前段、第19條第1 項，刑法第11條、第28條、第55條、第59
條、第37條第2項、第3項，判決如主文。
本案經檢察官蔡宜均到庭執行職務。
中　　華　　民　　國　　96　　年　　2 　　月　　15　　日
　　　　　　    　刑事第七庭審判長法  官　江振義
　　　　　　　　　　　　　　　　　法　官　賴淑美
　　　　　　　　　　　　　　　　　法　官　林惠霞
以上正本證明與原本無異。
如不服本判決，應於收受送達後10日內向本院提出上訴書狀。
                                  書記官  陳恩如
中　　華　　民　　國　　96　　年　　2 　　月　　15　　日
附錄本案論罪科刑法條全文
懲治走私條例第2條
私運管制物品進口、出口逾公告數額者，處7 年以下有期徒刑，
得併科新臺幣3 百萬元以下罰金。
以犯前項之罪為常業者，處3 年以上10年以下有期徒刑，得併科
新臺幣5 百萬元以下罰金。
第 1 項之未遂犯罰之。
第 1 項所稱管制物品及其數額，由行政院公告之。
毒品危害防制條例第4條
製造、運輸、販賣第一級毒品者，處死刑或無期徒刑；處無期徒
刑者，得併科新臺幣1 千萬元以下罰金。
製造、運輸、販賣第二級毒品者，處無期徒刑或7 年以上有期徒
刑，得併科新臺幣7 百萬元以下罰金。
製造、運輸、販賣第三級毒品者，處5 年以上有期徒刑，得併科
新臺幣5 百萬元以下罰金。
製造、運輸、販賣第四級毒品者，處3 年以上10年以下有期徒刑
，得併科新臺幣3 百萬元以下罰金。
製造、運輸、販賣專供製造或施用毒品之器具者，處1 年以上7
年以下有期徒刑，得併科新臺幣1 百萬元以下罰金。
前五項之未遂犯罰之。
